【裁判字號】    99,行聲,2
【裁判日期】    990310
【裁判案由】    聲請迴避
【裁判全文】
智慧財產法院行政裁定
                                       99年度行聲字第2號
聲  請  人
即  原  告  飛宏科技股份有限公司
代  表  人  林中民      
訴訟代理人  林靜文律師
            黃宜婷律師
上列聲請人因與經濟部智慧財產局間因新型專利舉發事件，聲請
法官迴避，本院裁定如下：
    主  文
聲請駁回。
    理  由
一、本件聲請人聲請意旨略以：本院98年度行專訴115 號新型專
    利舉發事件之受命法官為熊誦梅法官，惟原告前所提起之上
    開行政訴訟所涉公開號「412094」號「電源供應器多功能轉
    換插頭」新型專利（下稱系爭專利）之相關民事侵權專利訴
    訟，業經臺灣臺北地方法院以96年度智字第31號為民事第一
    審判決，該案之審理法官熊誦梅法官係以系爭專利不符專利
    法第22條第4 項規定而無效為由，作成不利於原告之民事判
    決。本件行政訴訟之訴訟標的及主要爭點既為系爭專利之有
    效性，若亦由熊誦梅法官審理，難免有偏頗之虞，爰依行政
    訴訟法第19條第3 款、行政訴訟法第20條準用民事訴訟法第
    33條第1 項第2 款之規定，聲請熊誦梅法官迴避云云。
二、按法官有曾參與該訴訟事件相牽涉之民刑事裁判者之情形，
    ，應自行迴避，不得執行職務，固為行政訴訟法第19條第3
    款定有明文。惟按智慧財產案件審理法第34條第2 項明定「
    辦理智慧財產民事訴訟或刑事訴訟之法官，得參與就該訴訟
    事件相牽涉之智慧財產行政訴訟之審判，不適用行政訴訟法
    第19條第3 款之規定。」。審究該條立法理由，乃認為「智
    慧財產法院管轄之案件，包括智慧財產民事訴訟、刑事訴訟
    事件，而關於同一智慧財產權所生之各種訴訟，如得由相同
    之法官辦理，有助於避免裁判之歧異。行政訴訟法第19條第
    3 款有關辦理行政訴訟事件之法官，曾參與該訴訟事件相牽
    涉之民刑事裁判者，應自行迴避之規定，如適用於智慧財產
    行政訴訟案件，顯非妥適，爰增列第二項明定排除之。」，
    由上開立法理由之說明，可知該法立法主要目的，在於統一
    智慧財產案件之裁判，避免歧異，倘智慧財產案件得交由相
    同之法官辦理，自可避免上述情形發生，故智慧財產案件之
    審理自以交由相同法官辦理為原則。
三、經查，本件受命法官熊誦梅法官雖曾參與聲請人對參加人起
    訴之臺灣臺北地方法院96年度智字第31號侵權民事事件，惟
    參照上揭說明，辦理智慧財產民事訴訟或刑事訴訟之法官，
    既已依法得參與就該訴訟事件相牽涉之智慧財產行政訴訟之
    審判，而不適用行政訴訟法第19條第3 款之規定，則聲請人
    自不得執行政訴訟法第19條第3 款之規定，聲請參與行政訴
    訟事件相牽涉民事裁判之法官迴避。況熊誦梅法官雖曾參與
    案情相同之前開民事判決，然有關案件事實及判決理由之認
    定，乃承審法官依卷內證據，本於法律之確信所為之認定，
    縱與聲請人之主張迥然有別，難持此遽認承審法官之執行職
    務即因此有偏頗之虞。此外，聲請人並未提出其他證據釋明
    熊誦梅法官有何偏頗之虞，而有準用民事訴訟法第33條第1
    項第2 款之情形。是聲請人主張本件因有聲請迴避之事由，
    聲請熊誦梅法官迴避，為無理由，應予駁回。
四、依智慧財產案件審理法第1 條，行政訴訟法第104 條，民事
    訴訟法第95條、第78條，裁定如主文。
中    華    民    國    99    年     3    月   10     日
                    智慧財產法院第一庭
                          審判長法  官  李得灶
                                法  官  汪漢卿
                                法  官  王俊雄
以上正本係照原本作成。
如不服本裁定，應於送達後10日內向本院提出抗告狀（須按他造
人數附繕本）。
中    華    民    國    99    年     3    月   10     日
                                書記官  王英傑

司法院資訊處製作；財團法人民間司法改革基金會備份。
